臺灣士林地方法院交通事件裁定　　　　　　　　　　九十三年度交聲字第三八七號
　　原處分機關　臺北市交通事件裁決所
　　異　議　人
　　即受處分人　甲○○
右列異議人即受處分人因違反道路交通管理處罰條例案件，對於臺北市交通事件裁決
所中華民國九十三年四月三十日所為之處分（原處分案號：北市裁三字第裁二二─Ｚ
00000000號），聲明異議，本院裁定如左：
        主  文
異議駁回。
        理  由
一、按汽車行駛於高速公路或設站管制之道路，而不遵管制之規定者，處汽車駕駛人
    新臺幣三千元以上六千元以下罰鍰；汽車駕駛人，駕駛汽車有違反本條例之行為
    ，經交通勤務警察或依法令執行交通稽查任務人員制止時，不聽制止或拒絕停車
    接受稽查而逃逸者，除按各該條規定處罰外，處新臺幣三千元以上六千元以下罰
    鍰，分別於道路交通管理處罰條例第三十三條第一項、第六十條第一項定有明文
    。再汽車駕駛人違反道路交通管理處罰條例第三十三條、第六十條第一項者，除
    依各該條規定之罰鍰處罰外，並予各記違規點數一點，道路交通管理處罰條例第
    六十三條第一項第一款亦定有明文。
二、原處分意旨略以：異議人甲○○駕駛Ｋ四─五六五六號車於九十三年二月八日二
    十一時十分許，在國道三號公路北向三九九點九至三九七點三公里處，被內政部
    警政署國道公路警察局第八警察隊舉發「超速、不服稽查取締」之違規，依違反
    道路交通管理處罰條例第三十三條第一項、第六十條第一項規定，處罰鍰共計新
    臺幣六千元整，並依同條例第六十三條第一項第一款規定，共計違規點數二點等
    語。
三、異議人甲○○對於在前揭時、地駕駛Ｋ四─五六五六號車被內政部警政署國道公
    路警察局第八警察隊舉發「超速、不服稽查取締」違規事實之情事並不否認，惟
    具狀聲明異議，意旨略以：伊於九十三年二月八日晚間九時行駛於國道三號高速
    公路外側車道，忽見中間車道有未開車頂警示燈警車一輛並排行駛，基於好奇乃
    靠邊停車，該警車隨即停於伊車輛後方，伊下車查詢，其中一位警員下車要求伊
    提出駕駛執照、行車執照及第三責任險等證件，於查閱無誤後表示曾測得行車速
    度一四七公里，伊請該員警提出證據，證明該超速為伊所為，該員警未提出證據
    仍強行開單，伊為維護自身權益乃取回所有證件，再度請該員警提出證據，該員
    警乃脅以逕行告發，伊見無可理喻，乃要求返回車上拿錄音機將過程錄下作為將
    來爭議之依據，該員警橫加阻攔不讓伊通過，經伊表示該行為已涉妨害自由，如
    要逕行告發，請檢附證據逕行為之，並再三表示返回車上取錄音機之意願，該員
    警仍阻擋不讓伊通過，適伊配偶下車查看，該員警方不敢再阻攔，惟該員警仍以
    妨害公務要脅，伊見無可溝通方離去，伊認有相關疑點未獲回覆，故提出申訴理
    由如(一)員警違規執勤，全程未開警車警示燈。(二)隨意攔停行駛中車輛，誣指所測
    速度為伊所為，卻提不出具體證據。(三)違反警察職權行使法第二十九條之規定，
    當事人表示異議時，未停止或將異議之理由製作紀錄，仍執意開單。(四)伊要求返
    回車上取錄音機，就雙方意見分歧部分錄音，作為將來解決爭議之依據，該員警
    竟限制伊之行動，涉妨害自由之嫌。(五)伊既停車並交付駕、行照及責任險證明受
    檢，何來違反道路交通管理處罰條例第六十條第一項之規定，有拒絕停車接受稽
    查而逃逸之情事，基於上述理由，伊提起異議，請求撤銷原處分等云云。
四、經查異議人甲○○於本院調查時陳稱：「：：：當時警察叫我去看測速器，測得
    的結果是一百四十七公里，我請他們提出證據證明所測得的是我的車子，他們提
    不出證據，硬要開單，我就把我的證件收回來，警察說要逕行開單，我說我要回
    車上拿錄音機，警察連續三次擋住我，不讓我離開上車拿錄音機，後來我太太下
    車，他們才不方便再阻攔我，我才離去」、「（駕照、行照等是警察交還給你？
    還是你自行取回？）我自行取回的」、「（為何要自行取回？）如果當時他們所
    測的違規車子是我的，他們開我的罰單，我沒有意見，但是他們舉不出證據，又
    執意要開罰單，所以我只好把駕照、行照取回，因為他們已經違反警察執行勤務
    辦法第二十九條規定」等語綦詳。而本件交通違規事件逕行製單舉發之執勤員警
    雖未到庭陳證，然經本院依職權調閱原處分事實當日交通違規之相關執勤錄音光
    碟、音譯表、雷達測速器操作手冊、檢定合格證書影本等資料，並經本院勘驗譯
    文如下：
    警  員：你要不要過來看一下你的車速，你過來看一下好不好？
    異議人：因為剛才前面的車子擋住，所以速度比較快一點。對不起，因為剛剛正
            好有車子擋著，所以我稍微超過去，速度比較快了一點、不好意思。
    異議人：你拿出照相出來我看？
    警  員：我們這個雷達測速器，沒有照相，攔你又不停，我們才尾隨的。
    異議人：我沒有什麼不停。
    警  員：我現在告訴你，我現在針對你的超速一百四十七公里，如果說現在你的
            駕照、行照不拿出來，我們現在要給你告發。
    異議人：對不起，我不承認，你看到了我的駕照、你看了我的行照、你都看到了
            。對不起，沒有關係，如果你要告發，你等一下再拿照片跟我講。
    警  員：我們現在按照道路交通處罰條例，你現在違規超速，我們現在要給你告
            發。
    異議人：你妨害我自由，你妨害我自由，我要拿錄音機來。
    異議人空言辯稱於前述時點並無「超速、不服稽查取締」之違規云云，顯無足取
    。次查內政部警政署國道公路警察局第八警察隊之本案違規事實舉發警員，僅係
    依法執行交通勤務之公務員，其與異議人素不相識，復無怨隙，自無故意誣陷異
    議人之必要，故其所為之舉發違規事實，應堪採信，且其執行公權力之行為，應
    受法律上之保護，異議人辯稱欲回車上拿錄音機，則現場執勤員警之風險隨異議
    人離開其監督視線範圍確有提高之可能，故執勤員警之行為尚難認有異議人所稱
    妨害自由等之情事。再查，交通警員掣單舉發違反道路交通管理處罰條例所列之
    違規事實，本質上為行政處分，係公務員基於職務上權力，依法就特定之具體事
    件所為具有公法上效果之單方行政行為，基於公務員為公法上行為具有公信力之
    原則，該行政處分當可被推定為真正，其據以依法處分之事實認定亦為正確無誤
    ，此公信原則，乃立法者賦予行政機關制定違反道路交通事件統一裁罰標準及處
    理細則，使執勤警員得當機處分，以達其維護交通秩序、公眾安全之行政目的。
    反之，若謂公務員一切行政行為均需預留證據以證其實，則國家行政勢必窒礙難
    行，據此刑事訴訟法就犯罪證據有關之規定中，與屬行政秩序罰之交通違規裁罰
    本質不合之部分，自不在準用之列，從而本件異議人既未就執勤員警之舉發有誤
    提出相關證據以供調查，本院復查無何證據足資證明舉發員警有捏造事實違法取
    締之情事，則執勤警員本其維護交通秩序、公眾安全職責所為之舉發，自應受到
    合法、正確之推定，另異議人其餘辯解，顯與本件取締無關，委無可採，本院亦
    一併予以敘明。故異議人空言辯稱並無「超速、不服稽查取締」之違規事實等云
    云，應係事後卸責之詞，尚不足採，本件異議人確有前述交通違規之事實至為明
    確，堪以認定。從而原處分機關爰依道路交通管理處罰條例第三十三條第一項、
    第六十條第一項規定，裁決「處罰鍰共計新臺幣六千元整，並依同條例第六十三
    條第一項第一款規定，共計違規點數二點」核無不當。本件聲明異議為無理由，
    應予駁回。
    據上論斷，應依道路交通案件處理辦法第十九條，裁定如主文。
中　　　華　　　民　　　國　　　九十三　　　年　　十一　　月　 　四　 　日
                                        臺灣士林地方法院交通法庭
                                            法  官  張  國  棟
右正本證明與原本無異。
如不服本裁定，應於送達後五日內，向本院提出抗告狀。
                                            書記官  何  子  傑
中　　　華　　　民　　　國　　　九十三　　　年　　十一　　月 　　四　 　日
